【裁判字號】    88,易,2795
【裁判日期】    890315
【裁判案由】    竊盜
【裁判全文】
臺灣臺南地方法院刑事判決                        八十八年度易字第二七九五號
    公  訴  人  臺灣台南地方法院檢察署檢察官
    被      告  戊○○
    被      告  甲○○
右列被告因竊盜案件，經檢察官提起公訴 (八十八年度營偵字第一三五五號)，本院
判決如左：
    主  文
戊○○、甲○○均無罪。
    理  由
一、公訴意旨略以：戊○○、甲○○二人均意圖為自己不法之所有，基於犯意之聯絡
    ，共同於民國八十八年五月初某日，在台南縣白河鎮崁頭里一號及二十七之一號
    處，竊取乙○○、丁○○二人所共有，置於上開地點之建築用模板共一千一百六
    十塊及木條一千二百條（價值約新台幣三、四十萬元），並搬運至雲林縣四涓鄉
    供工地建築使用，嗣於八十八年八月十四日，經乙○○、丁○○二人查悉報警，
    ，因認被告戊○○、甲○○涉犯刑法第三百二十條第一項竊盜罪嫌。
二、按犯罪事實應依證據認定之，無證據不得推定其犯罪事實；不能證明被告犯罪者
    ，應諭知無罪之判決，刑事訴訟法第一百五十四條、第三百零一條第一項分別定
    有明文。又事實之認定，應憑證據，如未能發現相當證據，或證據不足以證明，
    自不能以推測或擬制之方法，為裁判基礎（最高法院四十年台上字第八六號判例
    參照）；且認定犯罪事實所憑之證據，雖不以直接證據為限，間接證據亦包括在
    內，然而無論直接證據或間接證據，其為訴訟上之證明，須於通常一般之人均不
    致有所懷疑，而得確信其為真實之程度者，始得據為有罪之認定，倘其證明尚未
    達到此一程度，而有合理之懷疑存在而無從使事實審法院得有罪之確信時，即應
    由法院為諭知被告無罪之判決（最高法院七十六年台上字第四九八六號判例參照
    ）。次按刑事訴訟法第一百五十五條第一項固規定證據之證明力，由法院自由判
    斷。然此並非謂法官對於事實之認定得流於專斷，其對事實所為認定仍須經過合
    理之推理過程。此合理之推理過程，除實定法所明文規定之證據法則外，法官仍
    須受二大原則─即論理法則及經驗法則之拘束，以論理法則及經驗法則為事實之
    判斷基準。最高法院五十三年台上字第二０六七號判例對此亦揭示「證據之證明
    力如何，雖屬於事實審法院自由判斷職權，而其所為判斷，仍應受經驗法則與論
    理法則之支配」。亦即對該事實之存在不存在與否，於訴訟上之證明可達於有高
    度之蓋然性為已足，當然於刑事程序上，認定犯罪事實存在之此種高度之蓋然性
    必需「超越合理之懷疑」，使通常一般人均不致有所懷疑，而得確信其真實方可
    。如證據之本身依照吾人日常生活經驗所得之定則觀察，尚非無疑竇時，則遽難
    採為判決之基礎（最高法院四十八年度台上字第四七五號判例參照）。
三、本件公訴人認被告二人涉有竊盜罪嫌，無非以：告訴人之指訴及告訴人於前開模
    板失竊後，經多方打聽，並以渠等於模板及木條上所漆記之記號而循線查悉上情
    ，資為論據。訊據被告戊○○、甲○○二人固坦承於八十八年五月初在台南縣白
    河鎮崁頭里一號及二十七之一號處，搬運前開模板及木條，至雲林縣四湖鄉供工
    地建築使用之事實，惟均堅決否認涉有竊盜犯嫌，並均辯稱：戊○○與丁○○係
    好友，伊因急需模板及木條，又無法尋獲丁○○，故先行搬運，其後二、三日即
    向丁○○租用，丁○○表示同意，並稱租金俟使用後依數量及使用時間計算，被
    告甲○○受戊○○告知，亦深信戊○○確實已向丁○○租用而使用，並認為使用
    後必須付租金，二人主觀上並無竊盜犯意。被告租用三月餘，丁○○即要求先給
    付租金新台幣五萬元，戊○○表示其工地工程已近完工，俟完工後再一起給付租
    金，致丁○○不滿等語。
四、按刑法上之竊盜罪，須意圖為自己或第三人不法之所有，而取他人所有物，為其
    成立要件。經查：被告戊○○與告訴人丁○○相識三、四十餘年，並同住台南縣
    白河鎮崁頭里，時常互相調借工人等情，亦為告訴人戊○○、乙○○自承在卷。
    參以被告二人均供稱被告戊○○告知被告甲○○告訴人已同意出租，二人始於上
    午約八時許，駕駛大貨車，連同十餘名工人前往載運上開模板等語，足徵被告戊○○、甲○○確無不法所有之意圖，否則伊與告訴人相識數十年，又同住一村，
    若意欲竊取告訴人所有模板、木條，必恐告訴人知悉而隱祕為之，豈有於上班時
    間駕駛大貨車，在熟識眾村人面前大張旗鼓載運前開模板離去之理？而告訴人丁○○、乙○○共有之前開模板、木條，係於八十八年五月初即為被告二人載運至
    雲林縣四湖鄉，告訴人二人於同年八月間始向台南縣警察局白河分局東山分駐所
    報案，業據證人即台南縣警察局白河分局東山分駐所警員蔡煙輝、丙○○到庭證
    述無訛。衡情若非告訴人同意出租上開模板、木條予被告，斷無於如此鉅量之建
    築材料失竊後三月餘始向警方報案之可能。綜上所述，被告戊○○雖係於搬運模
    板、木條後始向告訴人表示租用之意，惟其乃因與告訴人相識甚久，平日復有工
    作上之往來，一時急用始先行取用前開模板、木條，而被告甲○○因其告知，亦
    認告訴人已同意出租，二人實均無不法所有之意圖，被告等所辯，均堪採信。公
    訴人起訴所憑之前述積極證據，均不能直接證明本件構成要件事實，不足使本院
    確信被告二人確有竊盜之犯罪行為。此外，復查無其他積極證據足資證明被告戊○○、甲○○有公訴人所指之犯罪行為，揆諸前揭說明，均應為被告二人無罪之
    諭知。據上論斷，應依刑事訴訟法第三百零一條第一項，判決如主文。
中    華    民    國      八十九      年      三      月      十五    日
                                  臺灣臺南地方法院刑事第三庭
                                          法  官
右正本證明與原本無異。
如不服本判決，應於判決送達後十日內，向本院提出上訴狀。
                                          書記官
中    華    民    國      八十        年              月              日


司法院資訊處製作；財團法人民間司法改革基金會備份。
